【裁判字號】    99,抗更(一),3
【裁判日期】    990729
【裁判案由】    聲請管收
【裁判全文】
臺灣高等法院臺南分院民事裁定  99年度抗更(一)字第3號
抗  告  人  乙○○
相  對  人  法務部行政執行署臺南行政執行處
法定代理人  甲○○
上列當事人間因請求聲請管收事件，抗告人對於中華民國99年3
月18日臺灣臺南地方法院99年度聲管字第1號裁定提起抗告，經
本院裁定後，由最高法院發回更為裁定，本院裁定如下：
    主  文
抗告駁回。
抗告暨發回前再抗告等程序費用均由抗告人負擔。
    理  由
一、相對人在原法院聲請意旨略以：義務人羅馬視聽歌唱滯納營
    業稅及營業所得稅計新臺幣（下同）636,555,558元(含本稅
    、滯納金反滯內利息)，相對人依移送機關查報及職權調查
    義務人之財產、所得資料，執行義務人之存款、期貨、集保
    股票等債權，惟僅獲清償150,618元。此外，義務人及合夥
    人別無其他可供執行之財產。相對人為調查義務人之財產及
    資金流向，分別於民國(下同)96年3月9日、同年6月22日及
    97年7月4日分別發函通知抗告人，乙○○於96年4月26日、
    同年7月26日及97年7月22日至相對人處說明如何繳清或為其
    他必要之陳報，經向抗告人之戶籍地投遞，惟抗告人經合法
    通知，無正當理由而不到場。是抗告人顯已符合行政執行法
    第17條第1項第6款「經合法通知，無正當理由而不到場」而
    得命其履行義務或提供擔保之要件。因此，相對人於97年8
    月21日發函通知抗告人於同年9月12日前至相對人處所履行
    義務或提供擔保，惟抗告人受合法通知，逾期仍未到場清償
    或提供擔保。綜上，抗告人乙○○屢經合法通知，無正當理
    由而不到場，符合得聲請法院裁定拘提之要件，又義務人財
    產狀況，抗告人不到場報告無從明瞭，自有強制其到場報告
    資金流向及財產狀況之必要，爰依行政執行法第17條第1項
    第6款及同條第3項第2款規定，向原法院聲請拘提抗告人，
    並經99年度拘字第6號裁定准許。於99年3月17日晚上10時許
    在台南市○○○路○段261號(現址為凱渥商務酒店)拘獲抗
    告人。抗告人於執行人員詢問時稱，其雖為義務人兼名義負
    責人，惟實際負責人為鄭左豹，其雖有收到相對人所發公文
    ，但因不知如何處理欠稅事宜，因此不敢到相對人處所報到
    ，現住於台南市○○○路○段261號凱渥商務酒店，亦於此
    處擔任顧問，每月約3萬元車馬費，無力清償欠稅或提供擔
    保辦理分期繳納云云。查抗告人屢經相對人通知到場說明及
    限期繳納，均置之不理，拒不繳納，且藏匿行蹤，顯有逃匿
    之虞，又義務人羅馬視聽歌唱滯欠稅款金額甚鉅，相對人對
    義務人之資金流向及財產狀況有查明之必要，爰依行政執行
    法第17條第6項第2款之事由，聲請准予管收抗告人等語。
二、抗告意旨略以：抗告人名下沒有房子又無力租屋，故居住於
    凱渥酒店，以節省房租及交通費之支出，妻子又未將相對人
    之通知函轉交抗告人，抗告人因而未到案，並非逃亡。且抗
    告人係遭第三人鄭左豹偽造文書而登記為羅馬視聽歌唱人頭
    負責人，鄭左豹與會計林美瑛因而遭臺灣高雄地方法院檢察
    署依偽造文書、詐術逃漏稅捐提起公訴，林美瑛並因上開案
    件經臺灣高雄地方法院93年度訴字第2569號判決有罪在案，
    足證抗告人實為偽造文書之被害人，並非負責人，更無實質
    營業收入，尤無逃漏稅捐之犯行，原裁定將抗告人誤為逃漏
    稅捐行為人，顯然失當。況抗告人名下別無財產，收入不足
    ，並無能力給付6億元之稅款，原審裁定管收，顯然違反比
    例原則。再者，抗告人之父母老邁子女尚幼，妻子收入亦不
    穩定，一家生活端賴抗告人於凱渥俱樂部月領車馬費3萬元
    維持生活，原裁定將抗告人裁定管收，使抗告人一家生計難
    以維持，顯違行政執行法第21條第1款之規定等語。
三、按「行政執行官訊問義務人後，認顯有逃匿之虞，而有管收
    必要者，行政執行處應自拘提時起24小時內，聲請法院裁定
    管收之」、「關於義務人拘提管收及應負義務之規定，於下
    列各款之人亦適用之：....二、商號之經理人或清算人；合
    夥之執行業務合夥人。....」行政執行法第17條第6項第2款
    、第24條第2款分別定有明文。查相對人聲請意旨所指上情
    ，業據本院前次審調取法務部行政執行署臺南行政執行處95
    年度營稅執特專字第55087號、98年度聲拘字第78號、99年
    度聲拘二字第3號案件卷宗核閱屬實。且抗告人係義務人「
    羅馬視聽歌唱」合夥之執行業務合夥人，有營利事業登記申
    請書可稽（見該處95年度營稅執特專字第55087號卷第75、7
    6頁），其遭拘獲後，於相對人詢問及原審訊問時均自承係
    「羅馬視聽歌唱」名義負責人，確有收受相對人之通知函（
    見該處99年度聲管字第2號卷第10頁、原審卷第8頁），則抗
    告人屢收受相對人合法通知，卻一再拒絕到場說明或繳納，
    且刻意不於住所地居住，反而居住於工作地點，堪認其確有
    逃匿之情無訛。抗告人雖辯稱：伊係遭第三人鄭左豹偽造文
    書登記為負責人，實為偽造文書之被害人云云，惟抗告人於
    受相對人詢問時所陳稱：「鄭左豹問我是否要當人頭負責人
    ，薪水可加2、3萬元，我就答應他」（見該處99年度聲管字
    卷第10頁），抗告人前後說詞顯然不一，至於其所舉臺灣高
    雄地方法院檢察署93年度偵字第8304號、14120號及臺灣高
    雄地方法院93年度訴字第2569號刑事判決，乃關於第三人鄭
    左豹、林美瑛及戴德銘等人有無因逃漏營業稅而涉犯罪所進
    行之刑事訴訟，與抗告人所稱遭偽造登記為負責人云云，實
    屬無涉，益證抗告人對於義務人內部情況多所避重就輕，自
    有促使抗告人詳實說明義務人之資金流向及財產狀況，應認
    有管收必要。另據抗告人被拘獲後，於相對人詢問時自承稱
    ：我太太、子女、岳母住在台南市○○○路○段49巷24弄52
    號，房子是我太太及岳父出資購買，有貸款，登記在我弟弟
    名下，我偶而會去看他們，我太太在安麗上班等語（見原審
    卷第3頁反面）。又於原法院陳稱：「（問：你太太的收入
    如何？）好的時候有2、3萬元，不好時約1萬多元，加上我
    的收入共有約5、6萬元，加上我父親有終身俸，他每月可以
    資助我們1、2萬元，目前房貸我們幾乎都是一、二期才付一
    次」等語（見原審卷第9頁），抗告人並無因管收而使其一
    家生計有難以維持之虞，是抗告人辯稱伊有不得管收之情事
    云云，洵無可採。從而，原法院依相對人之聲請，裁定准予
    自99年3月18日起將抗告人管收三個月，經核於法並無不合
    。抗告意旨指摘原裁定不當，求予廢棄，非有理由，應予駁
    回。
四、據上論結，本件抗告為無理由，依行政執行法第17條第10項
    、民事訴訟法第495條之1第1項、第449條第1項、第95條、
    第78條，裁定如主文。
中    華    民    國    99    年    7     月    29    日
                  民事第三庭    審判長法  官  黃崑宗
                                      法  官  蘇重信
                                      法  官  王浦傑
上為正本係照原本作成。
本裁定除以適用法規顯有錯誤為理由外，不得再抗告。如提再抗
告（須附繕本），應於收受送達後十日內委任律師為代理人向本
院提出再抗告狀。
中    華    民    國    99    年    7     月    30    日
                                      書記官  廖英琇
【附記】
民事訴訟法第495條之1第2項準用同法第466條之1第1、2項規定
：
(1)對於第二審判決上訴，上訴人應委任律師為訴訟代理人。但上
  訴人或其法定代理人具有律師資格者，不在此限。
(2)上訴人之配偶、三親等內之血親、二親等內之姻親，或上訴人
  為法人、中央或地方機關時，其所屬專任人員具有律師資格並
  經法院認為適當者，亦得為第三審訴訟代理人。
民事訴訟法第466條之2：
  上訴人無資力委任訴訟代理人者，得依訴訟救助之規定，聲請
  第三審法院為之選任律師為其訴訟代理人。

司法院資訊處製作；財團法人民間司法改革基金會備份。
